臺灣彰化地方法院交通事件裁定　　　 100年度交聲字第1186號
原處分機關　 交通部公路總局臺中區監理所彰化監理站
異　議　人　 林和
即受處分人
上列異議人即受處分人因違反道路交通管理處罰條例案件，對於
交通部公路總局臺中區監理所彰化監理站100年8月16日彰監四字
第裁64-C00000000號處分不服，聲明異議，本院裁定如下：
    主  文
原處分撤銷。
林和汽車駕駛人，不服從交通勤務警察之稽查，處罰鍰新臺幣
玖佰元，並記違規點數壹點。
    理  由
一、按汽車駕駛人，爭道行駛有不依規定駛入來車道情形者，處
    600元以上1,800元以下罰鍰；次汽車駕駛人，駕駛汽車有違
    反本條例之行為，經交通勤務警察或依法令執行交通稽查任
    務人員制止時，不聽制止或拒絕停車接受稽查而逃逸者，除
    按各該條規定處罰外，處新臺幣3,000元以上6,000元以下罰
    鍰；又汽車駕駛人，駕駛汽車有下列情形之一，而本章各條
    無處罰之規定者，處新臺幣900元以上1,800元以下罰鍰：一
    不服從交通勤務警察或依法令執行交通指揮、稽查任務人員
    之指揮或稽查。另汽車駕駛人有下列各款所列條款之一者，
    除依原條款處罰鍰外，並予記點：一、有第60條第1項、第2
    項第1款情形之一者，各記違規點數1點，道路交通管理處罰
    條例第45條第3款、第60條第1項、第60條第2項第1款、第63
    條第1項分別定有明文。
二、異議意旨略以：伊確有於前揭時、地，為警方因跨越雙黃線
    駛入來車道而開單，伊有停車但對於開單原因有異議，因此
    隨即將行照、駕照收回，並向員警解釋，因該處為轉彎處，
    幾乎每台車都有壓到雙黃線，然員警不聽解釋，繼續向同時
    被攔之第2台大貨車開單，伊心想員警一定會開單，所以將
    行照、駕照準備再度交給員警，但員警說不用並叫伊離去，
    伊以為不開單所以道聲謝謝後便駕車離去，並未拒絕停車接
    受稽查而逃逸，爰請求撤銷原處分等語。
三、經查，本件受處分人駕駛之車輛於上開時、地，以跨越雙黃
    線駛入來車道為由，遭員警攔停稽查，此有新北市政府警察
    局新北市警交大字第C00000000號舉發違反道路交通安全事
    件通知單及交通部公路總局台中區監理所彰化監理站彰監四
    字第裁64-C00000000號裁決書各1份附卷可參。執行勤務員
    警因受處分人有跨越雙黃線之違規行為，當場示意受處分人
    停車，並請其出示駕、行照置於後車廂蓋上，分別摯單舉發
    另一輛違規車輛完畢後，欲準備摯單舉發177-TA自用大貨車
    時，受處分人即將放在後車廂蓋上駕、行照，自行取去，有
    新北市政府警察局北警交字第1001039180號函1份在卷可稽
    且為受處分人所不爭執。按交通管理處罰條例第60條第1項
    之規定，非僅著重於「逃逸」之行為，尚需合致其前提要件
    即「拒絕停車接受稽查」或「經公務員制止違規行為，不聽
    制止」之要件，方得成立本條之處罰規定，而參諸本件駕駛
    人林和既已依執勤員警之指揮停靠路旁，並無拒絕停車接
    受稽查而逃逸之情形，揆諸前開說明，依受處分人所為，自
    與道路交通管理處罰條例第60條第1項之要件不符，自難逕
    以此條文處罰之。惟受處分人於遵守員警指示停車後，於再
    接受稽查時，對於員警取締駛入來車道之事實，有所爭執，
    而未出示證件，然交通違規事件遭取締、舉發若有不服應於
    收受舉發通知書時要求取締員警載明當時取締情形，再依合
    法程序聲明異議即可，倘如受處分人因不服稽查即不予出示
    證件之消極手段，實難認為允當，亦無解於受處分人違規之
    事實，自無足取。從而，受處分人對於出示證件部分確有不
    服從交通勤務員警之指揮或稽查，核其所為，自該當道路交
    通管理處罰條例第60條第2項第1款之要件。
四、綜上所述，受處分人所為係違反道路交通管理處罰條例第60
    條第2項第1款，而與同條例第60條第1項之構成要件未符。
    原處分機關誤以受處分人「汽車駕駛人，駕駛汽車有違反道
    路交通管理處罰條例之行為，經交通勤務警察制止時，拒絕
    停車接受稽查而逃逸」之行為，而誤依道路交通管理處罰條
    例第60條第1項及第63條第1項規定，以系爭裁決書裁處受處
    分人罰鍰3,000元，並記違規點數1點，有所不當，此部分應
    由本院撤銷，並改以受處分人「不服從交通勤務警察或依法
    令執行交通指揮稽查任務人員之指揮」之違規行為，依道路
    交通管理處罰條例第60條第2項第1款及第63條第1項規定，
    裁罰受處分人罰鍰900元，並記違規點數1點，如主文所示，
    以資適法。
五、據上論斷，應依道路交通管理處罰條例第87條第2項、道路
    交通案件處理辦法第19條前段，裁定如主文。
中    華    民    國   100    年    10    月    18    日
                  交通法庭            法  官  紀佳良
以上正本證明與原本無異。
如不服本裁定，應於裁定送達後五日內向本院提出抗告狀(須附
繕本 )。
中    華    民    國   100    年    10    月    18    日
                                      書記官  林佑儒